【裁判字號】    97,訴,1324
【裁判日期】    971203
【裁判案由】    公共危險
【裁判全文】
臺灣高雄地方法院刑事判決              97年度訴字第1324號
公  訴  人  臺灣高雄地方法院檢察署檢察官
被      告  丙○○
輔  佐  人  乙○○
指定辯護人  本院公設辯護人  丁○○
上列被告因公共危險案件，經檢察官提起公訴（96年度偵字第34
019 號），本院判決如下：
    主  文
丙○○無罪。
    理  由
一、公訴意旨略以：被告丙○○於民國96年10月31日2 時45分許
    ，在高雄市新興區○○○路162 巷30號9 樓之8 自宅內，明
    知該自宅及鄰近住宅均有人使用，若無故在其住宅內點燃汽
    油，可能燒毀自宅及鄰近住宅之危險，竟仍基於放火燒毀現
    供人使用之住宅之犯意，於住宅內四周潑灑汽油，以打火機
    作為火源，引火點燃自宅，致其該住宅內傢具嚴重毀損，因
    認被告涉有刑法第173 條第3 項、第1 項之放火燒燬現供人
    使用之住宅未遂罪嫌等語。
二、證據能力之認定：
  (一)按「被告以外之人於審判外之言詞或書面陳述，除法律有規
    定者外，不得作為證據。」，刑事訴訟法第159 條第1項 定
    有明文。次按「法院或檢察官得囑託醫院、學校或其他相當
    之機關、團體為鑑定，或審查他人之鑑定」、「鑑定之經過
    及其結果，應命鑑定人以言詞或書面報告。」，此觀諸刑事
    訴訟法第206 條第1 項、第208 條第1 項前段規定亦明。是
    卷附財團法人長庚紀念醫院高雄分院97年8 月19日（97）長
    庚院高字第744051號函暨所附精神鑑定書，係本院委託該醫
    院依刑事訴訟法第206 條第1 項之規定所出具之書面鑑定報
    告，該鑑定意見書雖係被告以外之人於審判外之陳述，然既
    屬依法定程序所提出，即合於同法第159 條第1 項規定所稱
    「法律有規定者」之情形，自有證據能力，本院得採為審酌
    之證據。
  (二)再被告以外之人於審判外之言詞或書面陳述，除法律有規定
    者外，不得作為證據，刑事訴訟法第159 條固定有明文，惟
    被告以外之人於審判外之陳述，雖不符同法第159 條之1 至
    之4 規定，而經當事人於審判程序同意作為證據，法院審酌
    該言詞陳述或書面陳述作成時之情況，認為適當者，亦得為
    證據。又當事人、代理人或辯護人於法院調查證據時，知有
    第159 條第1 項不得為證據之情形，而未於言詞辯論終結前
    聲明異議者，視為有前項之同意，此亦據同法第159 條之5
    規定明確。查本案所引用之其餘證據資料（詳後引證據），
    其中屬傳聞證據部分，縱無刑事訴訟法第159 條之1 至第15
    9 條之4 或其他規定之傳聞證據例外情形，亦因被告及其辯
    護人、檢察官未聲明異議，依刑事訴訟法第159 條之5 第2
    項之規定，本院審酌該證據作成之情況，並無不當，認作為
    證據，應屬適當。則依刑事訴訟法第159 條之5 第1 項之規
    定，有證據能力。
三、訊據被告丙○○就其於96年10月31日2 時45分許，在高雄市
    新興區○○○路162 巷30號9 樓之8 住處內，基於放火燒毀
    現供人使用之住宅之故意，於住宅內四周潑灑汽油，以打火
    機引燃汽油點燃自宅，致住宅內傢具嚴重毀損，幸經報警及
    時撲滅火勢，始未釀成進一步災害等情，均坦承不諱。且本
    案經消防局勘查人員進行現場勘查，研判結果為：依丙○○
    住處屋內，整體燒痕呈南向北「／」燒痕，南側嚴重燒毀床
    鋪向北側廚房呈「／」燒痕，火流由南側向床鋪附近起燃向
    北延燒，及被告丙○○一人逃出，全身約有60％二至三度燒
    傷，並參考被告丙○○身上燒毀衣物經採樣檢驗，發現該燒
    毀衣物樣品內殘留有汽油成分，研判起火處為丙○○本人身
    體附近，起火原因以人為引燃汽油可能性較大，有高雄市政
    府消防局火災原因調查報告及所附調查報告書摘要、勘查記
    錄及原因研判、火災出動觀察記錄、火災證物鑑定報告、火
    災現場平面圖、火災現場照片（警卷第8 至31頁），此外並
    有高雄醫學大學附設中和紀念醫院診斷證明書一份、現場照
    片8 張（見警卷第3 至5 頁）。堪認被告之自白與事實相符
    ，從而，被告放火燒燬現供人使用住宅未遂之行為，堪以認
    定。
四、按行為時因精神障礙或其他心智缺陷，致不能辨識其行為違
    法或欠缺依其辨識而行為之能力者，不罰；又行為不罰者，
    應諭知無罪之判決，刑法第19條第1 項、刑事訴訟法第301
    條分別定有明文。本件被告行為雖該當刑法第173 條第3 項
    、第1 項之放火未遂罪，又無阻卻違法事由，惟查：被告於
    96年10月31日3 時40分案發後約一小時製作警詢筆錄，就縱
    火原因回答：「縱火時間忘記了，在我居住的家，我懷疑有
    不明人士要進入我家裡，才放火燒家裡裝設不讓人進入。」
    等語（見警卷第1 頁），且被告長期患有憂鬱症，案發前每
    天打電話回家，說她有不明人士在家走動，沒有辦法睡覺，
    睡覺時有不明人士騷擾等情，分別據證人即被告姊姊曾曉菁
    於警詢中證述，及輔佐人即被告之父乙○○於本院審理中陳
    述明確（警卷第2 頁，本院審訴卷第14頁、第19頁），均顯
    見被告於案發當時有明顯異常之言行。再經本院囑託財團法
    人長庚紀念醫院高雄分院對於被告行為時之精神心理狀況，
    實施鑑定，其結果略以：「…曾女因人生發展階段問題，與
    家庭情感分化狀況不佳，而與首位交往男友分手後出現憂鬱
    情緒加劇，惡化憂鬱症相關認知功能下降（注意力，記憶力
    ，及執行功能減退），甚至出現被害妄想症狀，對人際互動
    極不具安全感，而達重鬱症伴隨精神病性徵候之診斷」；「
    犯案當時：因96年9 月起近一任男友勸說西藥傷身，曾女開
    始停止精神科門診追蹤及抗精神病劑使用，並再度出現對周
    遭人際擔心猜疑至妄想程度，以及妄想內容相關之不典型的
    幻覺症狀（每個人的身邊都浮現好人、壞人相關字詞）。儘
    管未有合乎現實之證據，仍堅信男友一定有帶別的女人入侵
    自己的房屋，睡自己的床鋪，讓自己感到極度困擾，當時現
    實感已有明顯的缺損。是故在與男友電話爭執後，受妄想影
    響而發生縱火事件。是故在犯案當時，已有重鬱症伴隨精神
    病性徵候的復發。曾女受妄想症狀的影響，並因與近一任男
    友的衝突而呈現極度的憤怒及焦慮，而致被告當時已達不能
    依辨識而行為的精神狀態」，有財團法人長庚紀念醫院高雄
    分院97年8 月19日（97）長庚院高字第744051號函暨所附精
    神鑑定書附卷可參（本院審訴卷第35至49頁），而與上述被
    告案發當時之異常行為、言語互為呼應，足認被告行為時因
    精神障礙，已致不能辨識其行為違法或依其辨識而行為，確
    屬心神喪失之人無疑。從而，揆諸前引法條規定，其行為應
    屬不罰，依法自應為被告無罪之諭知。
五、按「因第19條第1 項之原因而不罰者，其情狀足認有再犯或
    有危害公共安全之虞時，令入相當處所，施以監護。」，刑
    法第87條第1 項定有明文。被告雖因有刑法第19條第1 項之
    原因而不罰，然本院審酌財團法人長庚紀念醫院高雄分院97
    年10月15日（97）長庚院高字第792025號函建議：「曾女經
    台北市立醫院松德院區精神科居家治療，情緒及精神狀況已
    穩定，精神並情形似有緩解，現實感尚稱良好，曾女對藥物
    治療反應尚佳，情緒及精神症狀均在藥物控制下，自傷及傷
    人之可能自大幅降低，建議持續固定社區治療及追蹤，似無
    入院治療之必要。」，有財團法人長庚紀念醫院高雄分院上
    開函文一份在卷可證（本院卷第9 頁），並考量被告家庭支
    持系統良好，其家人於案發後持續關懷被告病情，送被告就
    醫，被告現於台北復健中心附設病房住院復健，有輔佐人於
    本院陳述詳盡（見本院卷26頁），依被告之情狀，本院認應
    無再犯或有危害公共安全之虞，無依刑法第87條第1 項之規
    定宣告應入相當處所，施以監護之必要，附此敘明。
據上論斷，應依刑事訴訟法第301 條第1 項後段、刑法第19 條
第1 項，判決如主文。
本案經檢察官甲○○到庭執行職務。
中    華    民    國    97    年    12    月    3    日
                  刑事第三庭    審判長法  官  黃三友
                                      法  官  何佩陵
                                      法  官  陳億芳
以上正本證明與原本無異。
如不服本判決應於收受送達後10日內向本院提出上訴書狀，並應
敘述具體理由；如未敘述上訴理由者，應於上訴期間屆滿後20日
內向本院補提理由書（均須按他造當事人之人數附繕本）「切勿
逕送上級法院」。
中    華    民    國    97    年    12    月    4     日
                                      書記官  林靜慧


司法院資訊處製作；財團法人民間司法改革基金會備份。
